【裁判字號】    98,訴,3919
【裁判日期】    990212
【裁判案由】    偽造文書
【裁判全文】
臺灣板橋地方法院刑事判決              98年度訴字第3919號
公  訴  人  臺灣板橋地方法院檢察署檢察官
被      告  甲○○
上列被告因偽造文書案件，經檢察官提起公訴（98年度偵字第2565號）
，本院判決如下：
    主  文
甲○○行使偽造私文書，足以生損害於他人，累犯，處有期徒刑
陸月，如易科罰金以新臺幣壹仟元折算壹日。
    事  實
一、甲○○前於民國（下同）91年間，因家暴傷害案件，經臺灣
    高等法院判處有期徒刑10月確定，並自95年95年6 月22日起
    算執行，至96年3 月29日縮刑執行完畢，復於97年9 月間與
    丙○○係男女朋友關係，因其於97年9 月24日白天某時許，
    在台北縣三重市○○路上某處拾得已蓋有「乙○○收款專用
    章」印文乙枚之空白簽收回條乙紙，竟為向丙○○取信其財
    力良好，即在上開空白簽收回條上偽造「甲○○」、「60,0
    00」及「97年9 月24日」等字，用以表示乙○○已於97年9
    月24日向甲○○收取新台幣（下同）6 萬元現金無誤之意思
    ，而偽造上開簽收回條之私文書乙紙，並於同日傍晚，在其
    等共同居住在台北縣三重市○○路219 巷29號6 樓住處內持
    交丙○○，以為行使，均足以生損害於乙○○及丙○○2 人
    。
二、案經乙○○訴由台北縣政府警察局三重分局報請臺灣板橋地
    方法院檢察署檢察官偵查起訴。
    理  由
一、訊據被告甲○○固坦承於上開時地拾得上開空白簽收回條乙
    紙，並未經告訴人乙○○之同意，在其上填寫「甲○○」、
    「60,000」及「97年9 月24日」等字，惟矢口否認上開犯行
    ，辯稱：上開空白簽收回條乙紙，係伊拾得後因好玩，才會
    在其上填寫「甲○○」、「60,000」及「97年9 月24日」等
    字，伊並無偽造私文書之犯意，亦未持交丙○○云云。經查
    ：
  (一)被告於上開時地拾得上開空白簽收回條乙紙，並未經告訴人
    乙○○之同意，在其上填寫「甲○○」、「60,000」及「97
    年9 月24日」等字乙情，業據被告於本院審理時坦承不諱，
    核與告訴人乙○○此部分指訴之情節相符，復有扣案之上開
    簽收回條乙紙，在卷可稽，足堪認定。
  (二)被告在上開空白簽收回條乙紙上填寫「甲○○」、「60,000
    」及「97年9 月24日」等字後，即於同日持交丙○○乙節，
    業據證人丙○○於本院審理時證稱：「（請提示本署98年偵
    字第2565號第49頁簽收回條1 張，是否有看過？）有」、「
    （在何時看到這張？）被告拿給我看的」、「（時間為何？
    ）97年9 月24日」、「（早上、中午、下午或是晚上？）傍
    晚」、「（地點在何處？）我位於三重市○○路的住處」、
    「（為何被告要拿這張簽收回條給你看？）當時他告訴我他
    和林律師有某些方面的事務，他有委任林律師，後來我也委
    任林律師調查他們之間金錢上的往來。當時我對林律師不熟
    ，他告訴我他和林律師經常交際應酬，被告有跟我借錢，他
    說他都和名人在一起交際應酬，需要一些律師費、週轉金，
    後來我就陸續拿一些錢給被告」、「（你之前在警詢中說被
    告有拿乙○○律師的收據說乙○○現在在幫他打官司，有些
    錢還沒有要回來，你於警詢中所說的收據是否就是該張回條
    ？）是」、「（被告之所以拿這張簽收回條給你看是要證明
    他有請乙○○律師幫他打官司或是要證明其他事情？）他要
    證明他是一個非常有身份地位的人，他當時告訴我要跟檢察
    官、律師應酬，作政治獻金的應酬，乙○○幫他一些忙」、
    「（有無證明他有請林律師幫他打官司這件事情嗎？）有」
    等語（見本院卷99年2 月3 日審判筆錄）明確，復有告訴人
    乙○○於98年2 月5 日呈送臺灣板橋地方法院檢察署之陳述
    狀所附上開簽收回條正本乙紙可憑，亦堪認定。
  (三)再者，被告乃一智慮成熟之成年男子，其在上開空白簽收回
    條乙紙上填寫「甲○○」、「60,000 」 及「97年9 月24日
    」等字後，不僅在客觀上足以表示乙○○已於97年9 月24日
    向甲○○收取新台幣（下同）6 萬元現金無誤之意思，主觀
    上亦應為被告本人所知悉甚詳，而被告於填寫上開空白簽收
    回條後，復持交丙○○，以為行使，均足以生損害於丙○○
    及告訴人乙○○2 人等情，均堪採信。被告辯稱其係好玩始
    填寫上開空白簽收回條，亦未持交丙○○云云，顯均係事後
    卸責之詞，不足採信。
  (四)綜上所述，被告上開犯行已臻明確，應予依法論科。
二、核被告所為，係犯刑法第216 條、第210 條之行使偽造私文
    書罪。被告偽造上開簽收回條之低度行為，為其後持以行使
    上開偽造簽收回條之高度行為所吸收，不另論擬。又被告前
    於91年間，因家暴傷害案件，經臺灣高等法院判處有期徒刑
    10月確定，並自95年95年6 月22日起算執行，至96年3 月29
    日縮刑執行完畢，此有被告之臺灣高等法院被告前案紀錄表
    乙份可佐，其復於5 年內，故意再犯有期徒刑以上之本罪，
    為累犯，應依刑法第47條第1 項之規定，加重其刑。爰審酌
    被告本件犯罪之動機、目的、手段、對告訴人乙○○所生之
    危害及其犯罪後之態度等一切情狀，處如主文所示之刑，並
    諭知易科罰金之折算標準，以資懲儆。
三、上開簽收回條上「乙○○收款專用章」之印文乙枚，因無法
    證明係被告所偽造者，自不得於本案一併宣告沒收，附此敘
    明。
據上論斷，應依刑事訴訟法第299 條第1 項前段，刑法第210 條
、第216 條、第47條第1 項、第41條第1 項前段，判決如主文。
本案經檢察官黃筵銘到庭執行職務。
中    華    民    國    99    年    2     月    12    日
                  刑事第七庭  審判長法  官  戴嘉清
                                    法  官  劉安榕
                                    法  官  林晏鵬
以上正本證明與原本無異。
如不服本判決應於收受判決後10日內向本院提出上訴書狀，並
應敘述具體理由。其未敘述上訴理由者，應於上訴期間屆滿後
20日內向本院補提理由書（均須按他造當事人之人數附繕本）
「切勿逕送上級法院」。
                                    書記官  陳映孜
中    華    民    國    99    年    2     月    12    日

司法院資訊處製作；財團法人民間司法改革基金會備份。
